臺灣板橋地方法院刑事判決　　　　　　　 96年度訴字第423號
公　訴　人　臺灣板橋地方法院檢察署檢察官
被　　　告　甲○○
上列被告因違反毒品危害防制條例案件，經檢察官提起公訴（96
年度毒偵字第203 號）及移送併辦（96年度毒偵字第1119號），
本院依簡式審判程序審理，判決如后：
    主  文
甲○○施用第一級毒品，累犯，處有期徒刑拾月，扣案之海洛因
殘渣貳包（殘渣與外包裝袋無法析離）沒收銷燬之，注射針筒
支、分裝勺壹支均沒收。
    事  實
一、甲○○曾於民國90年間因違反毒品危害防制條例案件，經本
    院判處有期徒刑七月確定；復於91年間因違反毒品危害防制
    條例案件，經本院判處有期徒刑八月確定；嗣甲○○所犯前
    揭二案接續執行，於93年7 月17日執行完畢；又於93年間因
    違反毒品危害防制條例案件，經本院判處應執行有期徒刑九
    月確定，於94年7 月4 日縮刑期滿執行完畢。其前因施用毒
    品案件，經本院以90年度毒聲字第1534號裁定送觀察勒戒後
    ，認有繼續施用毒品傾向，經本院以90年度毒聲字第2646號
    裁定令入戒治處所施以強制戒治，嗣經本院以91年度毒聲字
    第39號裁定停止戒治，所餘戒治期間付保護管束，惟其於保
    護管束期間再犯施用毒品案件，經本院以91年度毒聲字第17
    48號裁定撤銷停止戒治，令入戒治處所施以強制戒治，嗣因
    強制戒治執行完畢，而於91年11月29日經釋放出所。詎甲○
    ○於強制戒治執行完畢釋放後五年內，復基於施用第一級毒
    品海洛因之犯意，自95年12月23日起，至96年1 月29日止，
    在其位於臺北縣土城市○○街74號之住處，以注射針筒注射
    之方式，反覆施用海洛因，約每天施用一至二次。嗣於95年
    12月23日21時30分許，在臺北縣土城市○○街74號之甲○○
    住處，為警查獲甲○○，並扣得甲○○所有供施用海洛因所
    用之注射針筒一支；復於96年1 月29日21時30分許，在臺北
    縣土城市○○路成功水門匣道口旁，為警查獲甲○○，並扣
    得甲○○與蔡怡琪（另案由臺灣板橋地方法院檢察署偵查）
    所共有供施用之海洛因殘渣二包（殘渣與外包裝袋無法析離
    ），及其所有供施用海洛因所用之注射針筒二支，暨其與蔡
    怡琪所共有供施用海洛因所用之分裝勺一支。
二、案經臺北市政府警察局松山分局、臺北縣政府警察局土城分
    局報請臺灣板橋地方法院檢察署檢察官偵查起訴及移送併辦
    ，於準備程序進行中，甲○○就被訴事實為有罪之陳述，經
    告知甲○○簡式審判程序之旨，並聽取當事人之意見後，裁
    定進行簡式審判程序。
    理  由
一、上揭被告施用海洛因之事實，業據被告甲○○於本院審理時
    坦承不諱，復有95年12月23日扣案之注射針筒一支，及96年
    1 月29日扣案之海洛因殘渣二包（殘渣與外包裝袋無法析離
    ）、注射針筒二支、分裝勺一支足資佐證，而被告於95年12
    月23日及96年1 月29日為警查獲後所採之尿液，經分別送臺
    灣尖端先進生技醫藥股份有限公司、台灣檢驗科技股份有限
    公司檢驗，均呈鴉片類陽性反應，有臺灣尖端先進生技醫藥
    股份有限公司96年1 月4 日濫用藥物檢驗報告、台灣檢驗科
    技股份有限公司96年2 月27日濫用藥物尿液檢驗報告各一份
    在卷可憑。而被告前因施用毒品案件，經本院以90年度毒聲
    字第1534號裁定送觀察勒戒後，認有繼續施用毒品傾向，經
    本院以90年度毒聲字第2646號裁定令入戒治處所施以強制戒
    治，嗣經本院以91年度毒聲字第39號裁定停止戒治，所餘戒
    治期間付保護管束，惟其於保護管束期間再犯施用毒品案件
    ，經本院以91年度毒聲字第1748號裁定撤銷停止戒治，令入
    戒治處所施以強制戒治，嗣因強制戒治執行完畢，而於91年
    11 月29 日經釋放出所，亦有臺灣高等法院被告前案紀錄表
    附卷可稽。是本件事證明確，被告犯行堪以認定，應予依法
    論處。
二、核被告甲○○所為，係犯毒品危害防制條例第10條第1 項之
    施用第一級毒品罪。其持有海洛因之低度行為，為施用之高
    度行為所吸收，不另論罪。按刑法修正條文於94年2 月2 日
    經總統公布，並自95年7 月1 日起施行，其中原刑法第56條
    之連續犯規定業經刪除，即修正後之刑法已無連續犯得論以
    裁判上一罪之情形，參照該修正條文之立法理由，即修正條
    文說明謂「至連續犯廢除後，對於部分習慣犯，例如竊盜、
    吸毒等犯罪，是否會因適用數罪併罰而使刑罰過重產生不合
    理之現象一節，在實務上應可參考德、日等國之經驗，委由
    學界及實務以補充解釋之方式，發展接續犯之概念，對於合
    乎『接續犯』或『包括的一罪』之情形，認為構成單一之犯
    罪，以限縮數罪併罰之範圍，用以解決上述問題。」等語，
    則依前揭修法意旨，於修正刑法施行後，自應就多次施用毒
    品之犯罪重新檢討是否合乎『接續犯』或『包括的一罪』之
    情形，其中屬包括一罪概念中之「集合犯」，係立法者在犯
    罪構成要件所描述及預設之該當行為，本身即具有不斷反覆
    實施之特性，而是否為集合犯之判斷標準，其一類型係從法
    條文義即可得知，如「收集」國防機密罪、「收集」偽造通
    用貨幣罪，由法條所規定「收集」之文義，即知「收集」之
    行為具有不斷實施之特性；另一集合犯之類型，則係由構成
    要件規範目的與日常生活經驗之典型違犯型態加以判斷，例
    如基於吸毒成癮之道理，再衡諸法院實務經驗，反覆成習之
    多次施用毒品舉止，實係施用毒品罪違犯之常態與典型，則
    行為人反覆多次之施用毒品行為，即係犯單一施用毒品罪之
    集合犯行為。從而，本件被告先後施用第一級毒品之行為，
    係屬集合犯行為，自仍應論以一罪（同此見解者，參張淳淙
    ，「從刑法修正論行為之罪數」，刊載於司法周刊1286期司
    法文選別冊；林鈺雄，「跨連新舊法之施用毒品行為─兼論
    行為單數與集合犯、接續犯概念之比較」，刊載於臺灣本土
    法學雜誌，第84期，頁141 以下）。復查，被告曾於90年間
    因違反毒品危害防制條例案件，經本院判處有期徒刑七月確
    定；復於91年間因違反毒品危害防制條例案件，經本院判處
    有期徒刑八月確定；嗣甲○○所犯前揭二案接續執行，於93
    年7 月17日執行完畢；又於93年間因違反毒品危害防制條例
    案件，經本院判處應執行有期徒刑九月確定，於94年7 月4
    日縮刑期滿執行完畢，有臺灣板橋地方法院檢察署刑案資料
    查註紀錄表及臺灣高等法院被告前案紀錄表各一份可按，其
    於五年之內故意再犯本件有期徒刑以上之施用第一級毒品罪
    ，為累犯，應依刑法第47條第1 項之規定加重其刑。爰審酌
    被告犯後業已坦承不諱，態度尚稱良好，施用毒品之犯行係
    戕害其自身，對社會治安尚非危害甚鉅，兼衡被告犯罪之動
    機、目的、手段、所生危害等一切情狀，量處如主文所示之
    刑，以示懲儆。至95年12月23日扣案之注射針筒一支，係被
    告所有供施用海洛因所用，已據被告於本院審理時供承在卷
    ，另96年1 月29日扣案之海洛因殘渣二包（殘渣與外包裝袋
    無法析離）、注射針筒二支、分裝勺一支，則分係被告自身
    所有，或與同經警查獲之蔡怡琪所共有，業據被告及蔡怡琪
    於警詢時供明在卷，且互核相符（見96年度毒偵字第1119號
    偵查卷第7 頁，及第16頁至第17頁），是以上揭扣案之海洛
    因殘渣二包（殘渣與外包裝袋無法析離），不問屬於犯人與
    否，應依毒品危害防制條例第18條第1 項前段之規定宣告沒
    收銷燬。至上揭扣案之注射針筒共三支、分裝勺一支，則係
    被告所有供施用海洛因所用之物，爰均依刑法第38條第1項
    第2 款之規定宣告沒收。
三、至移送併辦部分，與檢察官起訴之部分，屬實質上一罪之集
    合犯關係，其一部起訴之效力及於全部，基於審判不可分原
    則，本院自得併予審究，附此敘明。
據上論斷，應依刑事訴訟法第273 條之1 第1 項、第299 條第1
項前段，毒品危害防制條例第10條第1 項、第18條第1 項前段，
刑法第11條前段、第47條第1 項、第38條第1 項第2 款，判決如
主文。
本案經檢察官黃仙宜到庭執行職務。
中　　華　　民　　國　　96　　年　　3 　　月　　14　　日
                  刑事第十四庭  法　官  林海祥
上列正本證明與原本無異。
如不服本判決，應於判決送達後10日內向本院提出上訴狀（應附
繕本），上訴於臺灣高等法院。
                                書記官　陳金鳳
中　　華　　民　　國　　96　　年　　3 　　月　　15　　日
附錄本案論罪科刑法條全文：
毒品危害防制條例第10條
施用第一級毒品者，處 6 月以上 5 年以下有期徒刑。
施用第二級毒品者，處 3 年以下有期徒刑。
